臺灣高等法院刑事裁定　　　　　　　　100年度聲再字第248號
再審聲請人
即受判決人　王梅
上列聲請人因傷害案件，對於本院100年度上易字第147號，中華
民國100年4月29日第二審確定判決（一審判決案號：臺灣臺北地
方法院98年度易字第3614號、99年度易字第888號），聲請再審
，本院裁定如下：
    主  文
再審之聲請駁回。
    理  由
一、聲請意旨略以：(一)本件實係聲請人在不得已情形下，為抵抗
    許桃榮、賴傳賢及李劉月變等人現實不法侵害，而出手拉扯
    抵抗，應係正當防衛。另陳惠蘭受傷部分，並非聲請人以手
    肘推倒受傷，應係拉扯混亂中遭他人碰倒，或撿拾項鍊時重
    心不穩摔倒，抑或其他因素所致，此有證人高明祥、廖玲蘭
    、陳聰輝等人在場可證，請傳訊上開證人、賴傳賢及李劉月
    變可明。(二)聲請人確係遭李劉月變、賴傳賢、許桃榮及另一
    名真實姓名年籍不詳之男子4人聯合壓制毆打，無力反擊，
    縱有拉扯亦屬正當防衛，此亦經臺灣臺北地方法院檢察署10
    0年度偵續字第425號偵查終結提起公訴，有該起訴書附卷可
    佐，屬發現確實之新證據。(三)有關證人俎秀美、鍾嫡如、何
    雅琪之證詞虛偽不實，經聲請人一再陳明，原確定判決仍對
    該重要證據漏未審酌。(四)告訴人陳惠蘭之告訴自始即不合法
    ，且依告訴人於偵訊時證言可知，其非但未確切指明告何人
    ，亦未明確表示要提出傷害告訴，原審對此重要證據漏未審
    酌。(五)告訴人陳惠蘭歷次指述互相矛盾，於一審審理時未傳
    訊出庭，又其於首次偵訊出庭時走路情況良好，惟嗣後幾次
    出庭走路情況變糟，是否自演，是請傳訊陳惠蘭以察其實；
    另劉登達於一審交互詰問時遭許桃榮辯護人阻止其繼續發言
    ，自應再行傳喚使其暢所欲言，發現真實；警員趙錦龍於獲
    報後第一時間抵達現場，其曾證稱未看到俎秀美在場，亦未
    看到陳惠蘭受傷，更未叫119等語，應再傳訊該證人以察其
    實；請求函查臺北市政府消防局是否於98年4月23日上午11
    時許，接獲報案至臺北市○○區○○街399號大我山莊；另
    請函調臺灣臺北地方法院檢察署99年度他字第5347號及100
    年度偵字第3923號卷宗，查明證人如何從社區一樓大廳內之
    玻璃窗看到外面案發現場情形？另請求勘驗上該玻璃窗，查
    明證人鍾嫡如如何能從該霧面且不透明玻璃窗看見聲請人毆
    打陳惠蘭，綜上，均為重要證據漏未審酌。聲請人乃依刑事
    訴訟法第420條第1項第6款、第421條之規定，聲請再審，並
    請撤銷原判決云云。
二、按不得上訴於第三審法院之案件，除前條規定外，其經第二
    審確定之有罪判決，如就足生影響於判決之重要證據漏未審
    酌者，亦得為受判決人之利益聲請再審，刑事訴訟法第421
    條定有明文。所謂漏未審酌乃指第二審判決前已發現而提出
    之證據，未予審酌而言，苟被捨棄之證據，已於理由內敘明
    其捨棄之理由者，即非漏未審酌。又所謂重要證據，必須該
    證據已足認定受判決人應受無罪、或免訴、或輕於原審所認
    定之罪名方可，如不足以推翻原審所認定罪刑之證據，即非
    足生影響於原判決之重要證據。因重要證據漏未審酌而聲請
    再審者，係指該證據於案情有重要關係且未經審酌者而言，
    如證據業經法院本其自由心證予以取捨及判斷，僅係對此持
    相異評價，即不能以此為由聲請再審（最高法院89年度台抗
    字第30號裁定意旨參照）。是如當事人所提出之證據，不足
    以影響判決結果，或第二審法院依調查之結果，本於論理法
    則、經驗法則，取捨證據後認定事實者，即不包括之。再按
    刑事訴訟法第420條第1項第6款所謂發見確實之新證據，係
    指該證據於事實審法院判決前已經存在，為法院、當事人所
    不知，不及調查斟酌，至其後始行發見，且就證據本身形式
    上觀察，固不以絕對不須經過調查程序為條件，但必須顯然
    可認為確實足以動搖原有罪確定判決，而為受判決人無罪、
    免訴、免刑或輕於原判決所認罪名之判決者為限。故受理聲
    請再審之最後事實審法院，應就聲請再審理由之所謂「新證
    據」，是否具備事實審判決前已經存在，為法院、當事人所
    不知，事後方行發見之「嶄新性」，及顯然可認足以動搖原
    有罪確定判決，應為無罪、免訴、免刑或輕於原判決罪名之
    「顯然性」二要件，加以審查，為判斷應否准予開始再審之
    準據（最高法院85年度台抗字第308號、93年度台抗字第98
    號判決意旨參照）。
三、經查：聲請意旨(一)關於聲請人稱其為正當防衛，並請求傳訊
    證人高明祥、廖玲蘭、陳聰輝、賴傳賢及李劉月變證明部分
    ；查：原確定判決就如何認定聲請人確有傷害同案被告許桃
    榮及證人陳惠蘭等情，已列舉其事證並為說明，且詳敘本件
    糾紛係因聲請人先動手打許桃榮巴掌所致（原確定判決第6
    頁第8行以下至第8頁第12行）。且若聲請人僅係單純正當防
    衛與許桃榮發生拉扯，應不致使許桃榮身體多處受傷，及使
    陳惠蘭受有右側股骨頸骨折之傷害，自難認定聲請人係實施
    正當防衛行為，是聲請人上部分所指及請求傳喚證人高明祥
    等，核非屬刑事訴訟法第420條第1項第6款、第421條所規定
    之再審事由，難認其該部分之聲請事由，為有理由。另聲請
    意旨(二)所提出臺灣臺北地方法院檢察署100年度偵續字第425
    號起訴書部分；查：該起訴書所載賴傳賢、李劉月變傷害聲
    請人之事實部分，聲請人就上開證據資料於原確定判決時，
    即應知之，顯不符合聲請人於原確定判決審理時所不知且不
    及請求調查之要件，況自形式加以觀察，該起訴書係於本院
    100年度上易字第147號判決確定後方始存在，核與刑事訴訟
    法第420條第1項第6款「發現確實之新證據」要件不符，亦
    難認係有理由之再審事由。末關於聲請意旨(三)至(五)部分；查
    ：證據調查原係屬法院之職權，而法院就調查證據之結果，
    本於自由心證原則，得為斟酌取捨，是證據之證明力如何，
    係屬法院之職權範圍。原確定判決既已就再審聲請人涉案之
    證據、如何認定其違法之理由，予以審酌認定，並於事實理
    由欄中敘明，而其證據之取捨並無違反論理或經驗法則，即
    難認其所為之論斷係屬違法。上開聲請意旨(三)至(五)部分，核
    其性質均屬對於原確定判決證據內容之取捨意見（如指摘原
    確定判決不可採納證人俎秀美、鍾嫡如、何雅琪之證詞），
    及單憑己意所為之相反評價或質疑（如指摘原審認定告訴人
    陳惠蘭告訴合法之不當、及提出其他無礙原確定判決事實認
    定之證據調查聲請），是聲請人該部分所提事由，亦與刑事
    訴訟法第421條所謂「足生影響於原判決之重要證據漏未審
    酌」要件未合。綜上，聲請人本件聲請各節，均難認係再審
    事由，其聲請為無理由，應予駁回。
據上論斷，應依刑事訴訟法第434條第1項，裁定如主文。
中    華    民    國   100    年    6     月    30    日
                  刑事第二十庭      審判長法  官  周盈文
                                          法  官  林海祥
                                          法  官  詹駿鴻
以上正本證明與原本無異。
不得抗告。
                                          書記官  梁淑時
中    華    民    國   100    年    7     月    1     日